【裁判字號】    89,上訴,191
【裁判日期】    890830
【裁判案由】    殺人
【裁判全文】
臺灣高等法院花蓮分院刑事判決            八十九年度上訴字第一九一號
    上  訴  人  臺灣花蓮地方法院檢察署檢察官
    被      告  甲○○
右列上訴人因被告殺人案件，對於臺灣花蓮地方法院八十九年度重訴字第二號中華民
國八十九年六月廿一日第一審判決（起訴案號：臺灣花蓮地方法院檢察署八十九年度
偵字第七八九號），提起上訴，本院判決如左：
    主  文
上訴駁回。
    事  實
一甲○○於民國（下同）八十九年一月九日與江春蓮結婚後，發現江春蓮仍與婚前男
  友李如松時相來往，認江春蓮不貞，夫妻感情因而不睦，迭生爭執，同年三月六日
  晚上，江春蓮電話邀約甲○○，至花蓮縣花蓮市○○○路五十八號長頸鹿遊藝場前
  與江春蓮談判，並請鄧木明調解，經鄧木明為二人調解後，甲○○自行進入長頸鹿
  遊藝場，而江春蓮則往電影城方向離去。迨當（六）日晚上九時三十分許，江春蓮
  復返回長頸鹿遊藝場找甲○○到遊藝場外談判，二人再起衝突，江春蓮並對甲○○
  挑釁稱：「今晚我要去李如松家裹睡，你敢對我怎麼樣」等語，甲○○聞言至為生
  氣，頓萌殺機，從身上拿出其所有之料理刀一把，朝江春蓮身上猛刺十一刀（起訴
  書誤載為八刀），致江春蓮右顴骨部、左銷骨部、左胸外側、左三角肌均各受刺創
  一處，左肩胛部受刺創五處及左胸外側受刺創二處、穿透左側第六、七、八肋骨骨
  折併穿刺傷、右下肺葉上部穿刺傷（肋膜內腔內積血）、氣胸（皮下氣腫）左肺塌
  陷。江春蓮受創倒地，經李正露打電通知救護車緊急送醫，延至同（六）日晚上十
  一時五十分許，不治死亡。嗣甲○○於殺害江春蓮後返回花蓮市○○○街一九０號
  六樓之三住處畏罪服食不明藥物自殺，為警查獲，將之送醫急救並扣得其所有兇器
  料理刀一把。
二案經花蓮縣警察局花蓮分局報請臺灣花蓮地方法院檢察署檢察官偵查起訴。
      理  由
一訊據被告甲○○，對於右揭事實坦承不諱，並經證人李正露（見警訊第十二至十四
  頁、原審卷第四十九頁），鄧木明（見警訊卷第十六頁、原審卷第四十七、四十八
  頁），黃慶文（見原審卷第一三八頁）及鑑定證人羅富進（見原審卷第五十一頁）
  證述屬實。證人李如松亦不否認曾打電話至被告住處找江春蓮，江春蓮曾陸續回伊
  住處睡覺（見警訊卷第三十五、三十七頁），並有履勘及勘驗筆錄及法醫師胡武雄
  、羅富進出具之驗斷、相驗屍體證明書（見相驗卷）、解剖屍體照片附卷可稽（見
  警訊、偵查及原審卷），復有扣案染有江春蓮血跡之料理刀一把可資佐證。惟被告
  辯稱：因怕江春蓮可能偕同李如松前來，屆時發生李如松、江春蓮二人對付被告一
  人之情事，被告始帶刀前往，目的係在防身，拿刀子出來，僅想嚇嚇江春蓮，並無
  殺人之意云云。然查，該料理刀為不銹鋼製，刃長約十八公分，甚為鋒利，刀刃上
  尚沾有被害人江春蓮血跡為被告所自承，經原審勘驗明確（見原審八十九年六月七
  日筆錄）。並經內政部警政署刑事警察局鑑定屬實，有該局八十九年五月十七日（
  八九）刑醫字第三六九六三號鑑驗書在卷可憑（見原審卷第一二六頁）。按胸部為
  人體之要害，以具有殺傷力之料理刀刺戮胸部及銷骨、肩胛部可致人於死，為被告
  所明知，竟而持鋒利之料理刀猛刺被害人江春蓮之胸部及銷骨、肩胛部等致命部位
  ，達十一刀之多，並穿透造成左側第六、七、八肋骨骨折及左下肺葉上部穿刺傷，
  導致嚴重血胸（肋膜腔內積血）氣胸（皮下氣腫），右肺塌陷、心肺衰竭而死，足
  以證明被告用力之猛及殺意之堅，其所為無殺害人意思之辯解，顯係避重就輕之詞
  ，自無可採。被告供明隨身帶刀之目的，僅在供防備遭李如松、江春蓮毆打之用，
  經查尚無積極事證足以證明被告有預謀殺害被害人江春蓮之犯意；又驗斷書所載江
  春蓮右上臂及左前臂之「割傷痕」，左大腿前部之瘀血痕，均為不規則之傷痕，可
  能係拉扯過程中之擦傷，非屬刀器傷，亦經羅富進供證明確，均不能認係被告刺戮
  所致。另證人江華宗在原審證稱：江春蓮整天在伊母親家，晚上八、九點間有一不
  知姓名女子打電話叫江春蓮出去，結果就被殺害，懷疑有預謀云云，惟證人李如松
  證稱：三月六日下午四、五點左右，江春蓮由美崙娘家獨一人到我住處的，並與綽
  號「阿豐」的男子一同進入我住處，當時還有綽號「文龍」的男子在場，大夥間談
  論甲○○的事情，至晚上近八點左右，江春蓮獨一人出去即未再回來等語（見警訊
  卷第三十七頁），證人鄧木明證稱：當日晚上八時許，江春蓮打電話要我到．．．
  替他們二人做調人，在八時三十分左右二人吵完架各自離去，江春蓮說要去電影城
  找人，我見沒事，放心返家，我回家的時間大約八點四十幾分等語（見警訊卷第十
  六頁、原審卷第四十八頁），上開證人鄧木明在警訊時所稱被告與江春蓮八時三十
  分左右吵完架，與其在原審所證大約八點四十幾分回家，因未詳見腕錶，而有些許
  出入，為人之常情，自可認定，三人離開之時間為八點三十分至四十分左右之間，
  而被害人江春蓮對證人鄧木明說去電影城找朋友，則九點鐘前返回美崙中美七街一
  三四號娘家應不可能，則被害人之胞兄即證人江華宗所稱：八、九點鐘有不知姓名
  之女子打電叫江春蓮出去，結果就被殺害，疑被告預謀殺人云云，與上開證據不符
  ，自不可採，且與被告殺人罪之成立無影響。而證人李如松所稱「阿豐」、「文龍
  」為與被害人江春蓮相識，為在被害前與李如松及被害人江春蓮聊天之人，均真實
  姓名、年籍、住址不詳，又與被告犯殺人罪之成立亦無影響，自均無調查之必要，
  並此敘明。至於被告於殺人後，畏罪服食藥物企圖自殺，為警逮捕並送醫急救，有
  慈濟綜合醫院病歷附卷可稽。獲救於翌（七）月上午八點五十至十點在豐川派出所
  製作筆錄時，精神難免不振，但其就何以用料理刀殺害被害人江春蓮一節，仍辯以
  料理刀只是要用來嚇唬她的，未料她不斷辱我，一氣之下才殺她等語，為自己有
  利之辯解，足見其在警訊中係基於自由意志之陳述。又被告雖稱江春蓮邀其見面談
  判前有喝一杯「保力達」藥酒云云，惟被邀參與調解之證人鄧木明在警訊及原審作
  證時均未提及被告當時有酒意情事，參之被告獲救後，在警訊時避重就輕為有利於
  己之供述，與江春蓮談判經過情節記述詳盡，縱如被告所述，曾喝一杯「保力達」
  藥酒，被告於殺害江春蓮時，既無酒意，尤無精神耗弱之可言。此外，被告請求與
  李如松對質，李如松以毒品控制江春蓮，既查與被告犯殺人罪無關，自無傳訊李如
  松之必要，均並為敘明。綜上所述，被告罪證明確，犯行詢堪認定。
二核被告所為係犯刑法第二百七十一條第一項之殺人罪。原審因依刑法第二百七十一
  條第一項、第三十七條第二項、第三十八條第一項第二款，審酌被告與被害人江春
  蓮結婚後，被害人江春蓮仍與昔日同居男友來往，並以言語挑釁、刺激被告，觸動
  殺機，被告竟而刺戳被害人江春蓮十一刀之多，手段殘酷，惟犯後欲服毒自盡，深
  表悔悟，並與被害人江春蓮家屬達成民事上和解，賠償損害等一切情狀後，量處有
  期徒刑十三年，並認有褫奪公權之必要，宣告褫奪公權十年，扣案料理刀一把，經
  被告供明為其所有，供犯罪所用之物，依法宣告沒收。經核認事用法俱無不合，量
  刑亦屬適當，檢察官上訴意旨以原判決量刑過輕，為無理由，應予駁回。
三據上論斷，應依刑事訴訟法第三百六十八條，判決如主文。
本案經檢察官崔紀鎮到庭執行職務。
中      華      民      國      八十九      年    八      月     三十   日
                                    審判長法官  謝  志  揚
                                          法官  蔣  有  木
                                          法官  蔡  俊  有
右正本證明與原本無異。
如不服本判決，應於送達後十日內，向本院提出上訴狀。其未敘述理由者，並應於提
出上訴狀後十日內向本院補提理由狀(須附繕本)。
                                        書記官  吳  家  瑩
中      華      民      國      八十九      年    九      月     六     日


司法院資訊處製作；財團法人民間司法改革基金會備份。
